【裁判字號】    89,訴,37
【裁判日期】    900925
【裁判案由】    違章建築
【裁判全文】
高雄高等行政法院判決                                八十九年度訴字第三七號
                              .
    原      告  水淈頭龍鳳閣
    代  表  人  甲○○
    訴訟代理人  戊○○
    被      告  台南縣政府
    代  表  人  乙○○  縣長
    訴訟代理人  丁○○
右當事人間因違章建築事件，原告不服台灣省政府中華民國八十九年六月十六日八九
府訴二字第一二五七四四號訴願決定，提起行政訴訟，本院判決如左：
    主  文
原告之訴駁回。
訴訟費用由原告負擔。
    事  實
甲、事實概要：
    緣被告以原告未經許可，擅自於台南縣麻豆鎮南勢里八七之一號新建鋼造一層高
    度約五公尺，面積約五百零三平方公尺之建築物，經台南縣麻豆鎮公所查報違建
    ，並經被告複勘無誤後，先以違章建築補辦手續通知原告辦理補照手續，惟原告
    未依限照辦，被告乃以違章建築拆除通知單通知原告依法執行拆除，嗣經原告陳
    情，被告會同麻豆鎮公所再至現場勘查結果，於八十八年九月二十九日以八八工
    建字第一八二○五號函知原告以：「．．龍鳳閣主體部分『長一四．六公尺、寬
    六．八公尺部分』保留，其餘詳如附圖以違章處理應予拆除．．．」等語，原告
    不服，於八十九年十月十二日提出陳情書，被告乃於八十八年十月十四日以八八
    府工建字第一七八六四八號函復略以：台端自違章查報（八十八年二月二十三日
    ）迄今均未能提出具體證明文件，並以部分合法掩護其他違章，顯與法不合等語
    。原告又於八十八年十一月提出陳情書，被告再於八十八年十二月三日以八八府
    工建字第二○七七七七號函復略以：有關本案依據航照圖及地形圖量計面積準確
    度均符合法令規定在案。又於八十八年十二月二十四日以八八府工使字第二一九
    五一七號函通知原告略以：「請於八十九年一月三十一日前將室內一切物品及神
    明等遷移完畢，本府擇期會同有關單位依法拆除．．．」等語，原告不服，提起
    訴願，遭決定駁回，遂提起本件訴訟。
乙、兩造聲明：
一、原告聲明求為判決：訴願決定及原處分均撤銷。
二、被告聲明求為判決：原告之訴駁回。
丙、兩造之爭點：
一、原告主張之理由：
（一）龍鳳閣係合法房屋，主管機關自違章建築查報至定時執行拆除過程，一直認為
      「新建」，而為全部拆除之錯誤處分。本案經麻豆鎮公所於八十八年二月二十
      三日（八八）所建字第二一五八號違章建築查報單中，違章類別列舉為「新建
      」，函報台南縣政府，原告發現與實情不符，隨即於八十八年三月二日提出申
      復書，言明本建物係民國六十二年十二月二十四日以前完竣之合法房屋，並檢
      附麻豆鎮公所七十六年六月十六日（七六）所建字第五五九三號函：證明龍鳳
      閣為民國六十二年十二月二十四日以前完竣之建物，及台灣電力公司新營區營
      業處，八十八年二月二日新營業核代字第Ａ0000000號提供用電資料書
      函各乙份，然而未被查證釐清處理。嗣被告又以八十八年三月四日（八八）工
      建字第三六二七號寄發違章建築補辦手續通知單後，因龍鳳閣非「新建建物」
      ，故原告於八十八年三月八日提出異議書，函請派員查處，並檢送「麻豆龍喉
      龍鳳復古記」供參辦，而被告置之不理。於八十八年四月十七日（八八）工工
      字第四七五九號函前後寄發違章建築拆除通知及訂於八十八年五月三日執行拆
      除處分，故自函報至訂時執行拆除期間前後，原告分別提出申復書及異議書後
      ，台南縣政府及麻豆鎮公所視而不見、不理、不查、不復，一直認為新建，而
      為全部拆除之錯誤處分。
（二）被告對人民陳情案不查證、不函復、扭曲事實、執意孤行造成錯誤處分。龍鳳
      閣（白虎殿）係合法房屋，本廟係建築法於民國六十二年十二月二十日修正公
      布以前所完竣之合法房屋。其主體部份及其餘附屬房屋（拜亭、會客室、廁所
      、管理房、廚房等），確係同一時間興建，否則無法應付眾多信徒之運作需要
      。故當不能依建築法修正公布後所稱之違章建築處理辦法辦理補照，有關之證
      件有下列：(１)航照圖S=1/5000，註明廟「卍」號誌：白虎殿位置。航照圖
      S=1/5000，註明廟「卍」號誌：龍鳳殿位置。地形圖S=1/5000，註明廟「卍」
      號誌，無建物號誌表示（人工測繪），龍鳳閣相片。(２)麻豆四十九天大醮
      檔案書籍：「麻豆龍喉龍鳳穴復古記」節影本內中，對本廟建造過程及日期詳
      有記載，供為採証：本廟龍鳳閣（係白虎殿及萬仙堂），分別建於民國五十七
      年戊申年花月及民國六十年辛亥年桐月。(３)台灣電力公司新營區營業處八十
      八年二月二日新營業核代字第Ａ0000000號提供用電資料書函。(４)麻
      豆鎮公所七十六年六月十六日（七六）所建字第五五九三號函證明龍鳳閣民國
      六十二年十二月二十四日以前完竣。上開所檢附電力公司証明文件，証明裝
      錶供電時間、用電地址、用電用途為廟，已符合建築法修正公布前合法房屋之
      認定，依內政部六十三年三月八日台內官字第五七五一五○號函所規定四種文
      件之一「屬四種文件中之第（４）項」即為合法房屋，依法令規定至為明確，
      應無可再爭議。建築法所指「新建」：為新建造之建築物或將原建築物全部拆
      除而重行建築者，故被告事先認事不清，又不予查証，且對人民陳情案不予理
      會，而不函復，未依公文處理程序辦理，以致應全部拆除之處分。
（三）被告為錯誤之行政處分後，原告再於八十八年四月二十日提出陳情書，然而麻
      豆鎮公所仍以八十八年四月三十日麻所建字第四八○七四號函示說明二，堅持
      據現場龍鳳閣（甲○○）建築物非屬六十二年十二月二十四日以前完竣，只憑
      目視屋頂翻新，猜測為「新建」，陳情不理又不釐清。嗣經被告再會同麻豆鎮
      公所人員現場勘查時，並未通知原告本人會勘，即以台南縣政府八十八年九月
      二十九日（八八）工建字第一八二○五號函稱：「龍鳳閣主體部份保留，其餘
      以違章處理應予拆除」，其錯誤之認定原告不服，再於八十八年十月五日提出
      陳情：請貴府派員定期函知會勘，以利廟方當場提出說明並探討認定，然而被
      告置之不理，不予採納，又於八十八年十月十六日（八八）府工建字第一七八
      六四八號函稱：「台端檢附電力公司只証明其建築物用電時間，並未証明房屋
      之面積，又未有稅籍資料．．．，並以部份合法掩護非法。」等言，因其內容
      曲解實情，與事實不符，原告乃於八十八年十一月一日再提出陳情書，列舉申
      復事項未釐清前請勿執意拆除．．．等情，但被告仍置之不理又不釐清。嗣後
      被告於八十八年十二月三日以（八八）府工建字第二○七七七七號函-  復，
      有關本案之範圍係依據航照圖及地形圖量計面積準確度均符合法令規定，並以
      八十八年十二月二十四日（八八）府工使字第二一九五一七號函通知被告：「
      請於八十九年一月三十一日前將室內一切物品及神明等遷移完畢，擇期會同有
      關單位依法拆除。」，原告不服向台灣省政府提起訴願，訴願會片面採納被告
      陳述，而遭訴願駁回，原告不服，依法提出行政訴訟。
（四）原告建物係合法房屋，因建造年久，難免曾有數次修建屋頂及側壁，其修建日
      期為民國八十一年一月十日以前，當時參酌台灣省違章建築拆除認定基準第二
      條建築物之建造免申請許可項目（一）及（五）之規定，「在合法建築物原有
      屋頂之修建，其高度未增加及簷高不超過三公尺」辦理修建，本辦法已於民國
      八十一年一月十日起停止適用，因修建在本辦法停止適用前，故不構成違建。
      然而被告只憑目視屋頂新，即一直認為「新建」，構成違章。為証實本廟確係
      在民國八十一年一月十日以前辦理翻修屋頂，原告提出証明文件二份供為採証
      ：（１）提供電力及稅籍資料經過：原告所檢附電力公司資料，已証明建築物
      用地時間，至於建物面積資料，因原始憑証已逾保存年限，業經銷毀，無資料
      提供，其情形已証明在書函。又稅籍房屋資料問題，經查詢稅捐處結果，本廟
      無稅籍資料，在民國六十二年十二月二十四日以前完竣之合法房屋，有的有稅
      籍資料，有的無稅籍資料。並無硬性規定，基於上述，此為非不得已、不可抗
      力之情形，並非原告無法提供，而是電力公司及稅捐處無面積資料提供，已將
      稅捐處發給之無稅籍資料証明送縣府有案。（２）建物之確認有據：本廟依航
      照圖可確認民國六十二年十二月二十日以前已有龍鳳閣（白虎殿、萬仙堂）建
      物之存在，是無可爭議之事實。（３）面積之確認無据：（Ａ）台南縣政府當
      初只憑依據航照圖及地形圖量計其面積，自認符合法令規定，依所檢附兩張航
      照圖一片漆黑，模糊不清，而地形係人工測繪，只表示卍廟誌號，無建物之表
      示，根本無法量計確認其面積。（Ｂ）經陳情後，被告改口為「依航照圖對照
      未發現有如此大面積建物，又由測繪都市計劃地形圖亦無如此大面積建物」，
      查本地點係都市計劃外，而用都市計劃內之地形圖對照，航照圖是一片漆黑，
      及模糊不清，而地形圖只表示廟號誌卍，無建物之表示。基於上述情形，被告
      用何法對照未發現有如此大面積建物？其實根本無法對照，只用對照猜測推斷
      ，不足以信服。（Ｃ）總之，因有爭議性之問題，應有確認之依據始可行，雙
      方均無法查提確認面積之依據，當應維持原狀。
（五）被告稱：原告不服原處分八十八年十二月三日（八八）府工建字第二○七七七
      號函，因該函僅為事實陳述，依行政法院六十二年裁字第四一號判例：「官署
      所為單純的事實敘述或理由說明，並非對人民之請求有所准駁，既不因該項敘
      述或說明而生法律上之效果，非訴願法上之行政處分，人民對之提起訴願，自
      非法之所許。」並非行政處分，該部分應不予受理乙節，原告認為該函非為官
      署所為之單純的事實敘述或理由說明，只憑依據航照圖及地形圖，自認符合法
      令規定，有何依據。依檢附航照圖一片漆黑，而地形圖只示卍廟誌號，無建物
      之表示，根本無法量計面積及對照，而被告用猜測推斷做為確認有爭議性之行
      政處分，與事實不符，認為違法行政處分，致損害人民之權益，依法提出行政
      訴訟。
二、被告主張之理由：
(一)  原告（龍鳳閣）違章建築一案，經麻豆鎮公所於八十八年二月二十三日以（八
      八）所建字第二一五八號違章建築查報單函報被告，被告乃依法於八十八年三
      月四日以（八八）工建字第三六二七號函違章建築補辦手續通知單請原告於一
      個月內補辦建造執照另於八十八年三月十一日以工建字第四三六六號函請違建
      人提供稅捐處核發房屋使用年限，面積等資料以利合法房屋之認定，惟原告未
      能於法令規定期限內補辦建造執照或提供稅籍資料，另據查土地非原告所有，
      被告依法於八十八年四月十四日以工建字第六五九一號函拆除通知單通知原告
      。而據原告提供電力公司用電資料裝表供電年月民國十七年三月（用電用途為
      廟），本件為影印本，為慎重被告向台灣電力公司新營區營業處查詢結果，其
      裝表供電正確日期為五十七年三月，先前核發証明為筆誤，特此澄清。
（二）原告於八十八年四月二十日向各單位陳情其建築物係六十二年十二月二十四日
      以前完竣建物，案經麻豆鎮公所派員現場勘查後於八十八年四月三十日以八八
      麻所建字第四八零七號函復原告，函示說明二、據現場龍鳳閣建築物非屬六十
      二年十二月二十四日以前完竣。被告接到原告陳情書後為慎重亦於八十八年五
      月二十日以八八府工建字第八八七四九號函請原告及麻豆鎮公所訂於八十八年
      五月二十八日共同再會勘，經現場勘查大部份建物之屋頂均換修彩色鋼浪板，
      外牆亦以彩色鋼浪板及加強磚造所建，其年限確定非屬六十二年十二月二十四
      日以前完竣建築物。由於面積頗大，且隔間種類用途不同，並請麻豆鎮公所派
      員量測現況圖，經測量其建築物面積約達五零三平方公尺，被告依據原告提供
      資料水電証明及所稱五十七年二月十五日文編著日期等，乃於八十八年九月二
      十九日以八八工建字第一八二○五號函處分略以：保留龍鳳閣主體部份長一四
      ．六公尺、寬六．八公尺，其餘詳附圖以違章處理應予拆除。
（三）依據現場測繪建物現況圖，其建物面積共計約五百零三平方公尺，因原告無法
      提供稅籍房屋面積資料，而調閱民國六十四年十二月省林務局攝影航照圖及省
      住都局六十三年九月測繪都市計畫地形圖亦無大面積建物，另經查訪當地居民
      稱當初確實有二間小廟面積甚小且分處二地，萬仙廟居西側，另一居東側，經
      核對航照圖及都市計畫地形圖現況有標示二小塊廟，與當地居民所說吻合。該
      東側小廟依都市計畫地形圖量繪面積約六公尺Ｘ八公尺左右，而現場龍鳳閣主
      體建築已修建達六．八公尺Ｘ十四．六公尺，其它部份面積約四百零三平方公
      尺，由此可証明其它部份均屬事後補增建並違反農業區使用之違章建築。
（四）寺廟屬供公眾建築物，依據六十二年十二月二十四日公佈之實施都市計畫以外
      地區建築管理辦法第十四條規定，均應依建築法規定申請建造，興建於都市計
      畫內農業區依建築法規定仍屬實質違建。又依據違章建築處理辦法第二條：本
      辦法所稱之違章建築，屬建築法適用地區內，依法應申請當地主管建築機關之
      審查許可並發給執照方能建築。而擅自建築之建築物，依第四條違章建築查報
      人員遇有違反建築法規之新建增建改建修建情事時，應立即報告主管建築機關
      處理，並執行主管建築機關指定辦理之事項，屬法令所明訂，本案經麻豆鎮公
      所違建查報員現場勘查後依法查報送達本府以公文通知原告依限補照及提供合
      法房屋証明等到違章建築拆除通知單通知原告依法執行拆除，均依法定程序處
      理，並無不合。
（五）依據原告辯稱，因建造年久，難免有數次修建屋頂及側壁，其修建日期為八十
      一年一月十日以前，然依據建築法第九條規定「本法所稱建造，係指左列行為
      ：三、改建：將建築物之一部分拆除，於原建築基地範圍改造，而不增高或擴
      大面積者。四、修建：建築物之基礎樑柱承重牆壁樓地板屋架或屋頂其中任何
      一種有過半之修理或變更者。依法仍應請領建造執照。另依台灣省違章建築拆
      除認定基準第二條第一款：建築基地內合法建築物之空地上，以竹木或金屬材
      料為骨架設置臨時性可隨時拆卸遷移之遮雨遮陽棚架，其簷高不超過三公尺，
      原告之違建簷高屬五公尺；第二款建築基地內合法建築物之建築物，其簷高不
      超過三. 五公尺，面積不超過左列標準者：一、實施都市計畫地區：三十平方
      公尺。二、未實施都市計畫地區：四十五平方公尺。原告違建面積均超過規定
      甚多，顯然不合法令規定。綜上論結，原告所訴為無理由，請依法駁回其訴。
     理    由
一、按原告水淈頭龍鳳閣，雖未辦理寺廟登記，惟其係由當地信徒集資所建，甲○○
    為其住持及管理人，此為兩造所不爭，並有原告所提出「麻豆龍喉龍鳳穴復古記
    」一文附卷足稽，故原告水淈頭龍鳳閣自得以非法人團體名義起訴；又本件訴願
    決定書雖誤載訴願人為甲○○，惟此應屬更正問題，不影響本件原告之當事人資
    格，合先敘明。
二、按所謂行政處分，依訴願法第三條第一項之規定，係指中央或地方機關就公法上
    具體事件所為之決定或其他公權力措施而對外直接發生法律效果之單方行政行為
    而言。是以，發生法律上效果係由該行政行為直接發生者，該行政行為始得構成
    行政處分。若為實現已確定行政處分之接續執行為，不得認為獨立之行政處分（
    參照最高行政法院八十九年度裁字第一○九一號判決）。本件原告於台南縣麻豆
    鎮南勢里八七之一號興建鋼造建築物，經台南縣麻豆鎮公所查報違建，被告複勘
    後通知原告辦理補照手續，惟原告未依限照辦，被告乃會同麻豆鎮公所至現場勘
    查結果，於八十八年九月二十九日以八八工建字第一八二○五號函通知原告略以
    ：「甲○○君（龍鳳閣）違章建築一案，依據檢具資料及會同麻豆鎮公所會同勘
    查結果，龍鳳閣主體部分「長十四．六公尺、寬六．八公尺部份」保留，其餘詳
    如附圖以違章處理應予拆除，請查照。」，該函係認定原告（龍鳳閣）除主體部
    分以外，其餘均屬違章建築，應予拆除，已對原告發生法律上效果，應屬行政處
    分，至被告其後以八十八年十二月三日八八府工建字第二○七七七七號函復有關
    上開違章建築應予拆除之說明及八十八年十二月二十四日八八府工使字第二一九
    五一號函通知原告請於八十九年一月三十一日前將室內一切物品及神明遷移完畢
    ，將擇期會同有關單位依法拆除等文，均屬理由之說明或為實施行政處分前之告
    戒行為，尚非行政處分。原告雖係對被告上開八十八年十二月間之二件函文，提
    起訴願，惟查，原告對該八十八年九月二十九日八八工建字第一八二○五號函行
    政處分，業於法定三十日之期間內即八十八年十月十二日提出陳情書，向被告聲
    明異議，經被告八十八年十月十四日八八府工建字第一七八六四八號函復後，原
    告又於八十八年十一月一日提出陳情書，嗣經被告以八十八年十二月三日八八府
    工建字第二○七七七七號函復說明及以八十八年十二月二十四日八八府工使字第
    二一九五一號函通知將進行拆除，原告始於八十九年一月六日向台灣省政府提起
    訴願，揆其本意應係對被告上開八十八年九月二十九日八八工建字第一八二○五
    號函認定違章建築之行政處分不服，而提起行政爭訟，且訴願機關亦已針對本件
    是否為違章建築，為實體之審查，而為駁回之決定，是本院認原告提起本件撤銷
    訴訟，程序上尚無不合，仍應為實體之判決，先予敘明。
三、又按「本法適用地區如左：一、實施都市計劃地區。二、實施區域計畫地區。三
    、經內政部指定地區。前項地區外供公眾使用及公有建築物，本法亦適用之。．
    ．‧」「本法所稱建造，係指左列行為：一、新建：為新建造之建築物或將原建
    築物全部拆除而重行建築者。．．．四、修建：建築物之基礎樑柱承重牆壁樓地
    板屋架或屋頂其中任何一種有過半之修理或變更者。」「建築物非經申請直轄市
    、縣（市）（局）主管機關之審查許可並發給執照，不得擅自建造或使用或拆除
    。．．．」分別為建築法第三條第一項、第二項、第九條第一款、第四款、第二
    十五條第一項定有明文。又「本辦法所稱之違章建築，為建築法適用地區內，依
    法應申請當地主管機關之審查許可並發給執照方能建築，而擅自建築之建築物。
    」「直轄市、縣（市）主管建築機關．．．認定必須拆除者，應即拆除之。認定
    尚未構成拆除要件者，通知違建人於收到通知後三十日內，依建築法第三十條之
    規定補行申請執照。違建人之申請執照不合規定或逾期未補辦申領執照手續者，
    直轄市、縣（市）主管機關應拆除之。」分別為違章建築處理辦法第二條及第五
    條所明定。
四、經查，本件原告之建築物，係位於都市計劃之農業區，且屬公眾使用之建築物，
    依六十年十二月二十三日修正公布之建築法第三條、第二十五條之規定，須申領
    建築執照始得建造，而原告並未領有建築執照，擅自興建鋼造一層高度約五公尺
    ，面積五百零三平方公尺之建築物，經被告會同台南縣麻豆鎮公所至現場會勘結
    果，於八十八年九月二十九日以八八工建字第一八二○五號函通知原告略以：「
    甲○○君（龍鳳閣）違章建築一案，依據檢具資料及會同麻豆鎮公所會同勘查結
    果，龍鳳閣主體部分『長十四．六公尺、寬六．八公尺部份』保留，其餘詳如附
    圖以違章處理應予拆除，請查照。」等語，原告雖起訴主張：該附圖部分即龍鳳
    閣之前庭拜亭、萬仙復興堂及其前庭拜亭、管理房、辦公室等（下稱龍鳳閣副體
    部分），於民國四十五年挖龍喉以來，即與龍鳳閣已屬一體建物，因建造年久，
    難免有數次修建屋頂及側壁，其修建日期為八十一年一月十日以前，依當時台灣
    省違章建築拆除認定基準（業於八十一年一月十日廢止）第二條第一款、第五款
    規定辦理修建，不構成違建等語，惟查：
（一）本件依台灣省住都局六十三年九月測繪之都市計畫地形圖及台灣省林務局六十
      五年四月攝影之航照圖所示，龍鳳閣（白虎殿）當時所占之面積約六公尺Ｘ八
      公尺，而現場龍鳳閣之主體建築已修建達六．八公尺Ｘ十四．六公尺，其他副
      體部分面積超過四百平方公尺，有該都市計畫地形圖、航照圖及麻豆鎮公所測
      繪之建築物現況圖附於原處分卷內可稽，原告主張該地形圖及航照圖並無法量
      計面積及對照云云，委無可採。另依被告於八十八年五月二十八日會同麻豆鎮
      公所會勘現場所拍攝之照片顯示，副體建物大部分屋頂均換修彩色鋼板，外牆
      亦以彩色鋼浪板及加強磚造所建造，此有現場照片二張附於本院卷內足參。又
      經本院履勘現場查明，除龍鳳閣主體建物係一古老建物，其餘龍鳳閣副體建物
      均以鐵架石棉瓦或水泥所建造等情，亦有本院八十九年十一月三日勘驗筆錄在
      卷可按。再據證人即麻豆鎮公所職員楊慶元於本院調查中到庭證稱：根據航測
      圖及現場勘測結果，航測圖所顯示面積，廟宇的建築沒那麼大，且從外表可看
      出，主體的材料非六十年代產物，附屬部分也不是，後來縣政府保留主體部分
      ，其他附屬建物拆除等語（見本院九十年三月二十二日訊問筆錄），足見該龍
      鳳閣副體部分並非於六十五年四月前所建造，應屬建築法六十年十二月二十三
      日修正公布後建造之違章建築無疑，原告主張該龍鳳閣副體部分係於民國四十
      五年即已建造云云，並無可採。至原告提出台灣電力公司新營區營業處以八十
      八年二月二日新營業核代字第Ａ0000000號核發之用電資料書函及台南
      縣麻豆鎮公所以七十六年六月十六日七六所建字第五五九三號發給之申請證明
      事項，僅足說明龍鳳閣主體部分，係於五十七年以前所建造，尚不足以證明龍
      鳳閣副體部分，係同時一起建造之事實；另所提出之麻豆龍喉龍鳳穴復古記，
      係龍鳳閣信徒私人之著作，且其亦無法作為副體部分亦係四十五年間即已建造
      之有利證據，併予敘明。
（二）原告雖又主張：該龍鳳閣副體部分因建造年久，難免有數次修建屋頂及側壁，
      其修建日期為八十一年一月十日以前云云，並經證人丙○○於本院調查中到庭
      證稱：伊大約於七十九年八月十日到八月二十五日左右以鋼板翻修龍鳳閣旁邊
      的餐廳、房間、廚房等副體部分之屋頂，因為屋頂會漏水等語（見本院九十年
      八月九日準備程序筆錄），惟依前揭建築法第九條第四款、第二十五條之規定
      ，修建建築物之屋頂有過半之修理或變更者，仍應申請建築執照。而原告並未
      請領建築執照，即擅自僱工修建屋頂，亦難認係合法修建。又按台灣省違章建
      築拆除認定基準 (業於八十一年一月十日廢止）第二條第一款、第五款係規定
      ：「左列建築物之建造免申請許可，．．：（一）建築基地內合法建築物之空
      地上，以竹木或金屬材料為骨架設置臨時性可隨時拆卸遷移之遮雨遮陽棚架，
      其簷高不超過三公尺，．．」「合法建築物原有屋頂之修建，其高度未增加者
      。．．」。原告雖訴稱：原告依當時台灣省違章建築拆除認定基準第二條第一
      款、第五款規定辦理修建，不構成違建等語，惟查，上開條款係指建築基地內
      合法建築物方有其適用，而本件龍鳳閣副體部分之建物，係位於都市計劃之農
      業區，並非建築用地，亦非領有建照之合法建築物，且所修建之石棉瓦棚架簷
      高超過三公尺，核無該條款之適用，是原告此之所訴，亦不足採。
五、綜上所述，原告之主張既不足採，從而，被告認定原告之龍鳳閣副體部分係屬違
    章建築，應予拆除，揆諸上開法條之規定，洵無違誤，訴願決定予以維持，亦無
    不合。原告起訴求為撤銷，為無理由，應予駁回。
六、又本件事證已臻明確，原告其餘之主張及陳述，與判決結果無影響，爰毋庸再予
    論述，附此敘明。
據上論結，本件原告之訴為無理由，依行政訴訟法第一百九十五條第一項後段、第九
十八條第三項前段，判決如主文。
中      華      民    國      九十      年      九      月    二十五  日
                                  高雄高等行政法院第一庭
                                              審判長法官  陳光秀
                                                    法官  楊惠欽
                                                    法官  呂佳徵
右為正本係照原本作成。
如不服本判決，應於判決送達後二十日內向本院提出上訴書狀，其未表明上訴理由者
，應於提起上訴後二十日內向本院提出上訴理由書（須按對造人數附繕本）；如於本
判決宣示或公告後送達前提起上訴者，應於判決送達後二十日內補提上訴理由書（須
附繕本）。未表明上訴理由者，逕以裁定駁回。
提起上訴應預繳送達用雙掛號郵票七份（每份三十四元）。
中      華      民      國      九十    年      九      月    二十五    日
                                               法院書記官  謝文輝


司法院資訊處製作；財團法人民間司法改革基金會備份。
